臺灣桃園地方法院民事簡易判決　　　 109年度桃簡字第2218號
原　　　告　簡秋鳳　



被　　　告　張武旭　
訴訟代理人　張旭業律師
複　代理人　楊珮君律師
上列當事人間債務人異議之訴事件，本院於民國110 年10月19日
言詞辯論終結，判決如下：
    主      文
確認被告持有如本院109 年度司票字第5516號裁定所示之本票對
原告之本票債權不存在。
訴訟費用由被告負擔。
壹、程序方面：
  ㈠按確認法律關係之訴，非原告有即受確認判決之法律上利益
    者，不得提起之，民事訴訟法第247 條第1 項前段定有明文
    。又所謂即受確認判決之法律上利益，係指因法律關係之存
    否不明確，致原告在私法上之地位有受侵害之危險，而此項
    危險得以對於被告之確認判決除去之者而言（最高法院42年
    台上字第1031號判例意旨參照）。查本件被告張武旭執有如
    附表所示之本票1 張（下稱系爭本票），向本院聲請本票裁
    定，並經本院以109 年度司票字第5516號民事裁定獲准在案
    ，惟原告簡秋鳳否認系爭本票之債權存在，則兩造間就此部
    分法律關係不明確，且對原告而言，其法律地位即有受侵害
    之危險，而此危險得以對於被告之確認判決除去之，揆諸前
    揭法律規定及判例意旨，原告提起本件確認之訴具有確認利
    益，應予准許。
  ㈡次按訴狀送達後，原告不得將原訴變更或追加他訴；但有下
    列各款情形之一者，不在此限：請求之基礎事實同一者，民
    事訴訟法第255 條第1 項第2 款定有明文。查原告原主張係
    因被告之詐欺行為致原告陷於錯誤而簽立系爭本票，而被告
    卻持系爭本票向本院聲請本票裁定並獲准，故起訴請求本院
    109 年度司票字第5516號本票裁定強制執行事件之強制執行
    程序應予撤銷。原告嗣於民國110 年3 月31日，具狀撤回上
    開訴之聲明，另再追加：㈠先位聲明：如主文第一項所示；
    ㈡備位聲明：被告應給付原告30萬元，經核此均基於兩造間
    本於系爭本票債權而發生之債權債務關係，故兩者間請求基
    礎事實同一，依上開規定，原告為上開訴之追加，應為合法
    。
貳、實體方面
一、原告主張：被告持有系爭本票，向本院聲請本票裁定，經本
    院以109 年度司票字第5516號裁定獲准在案，然系爭本票為
    被告持變造之公文書使原告陷於錯誤而簽發，被告更因此被
    臺灣桃園地方檢察署（下稱桃園地檢署）檢察官依變造公文
    書及詐欺罪起訴，足認原告簽立系爭本票係因被告之詐欺行
    為所致，原告自得以受詐欺為由撤銷簽立系爭本票之意思表
    示；再者，如認原告不能撤銷上開意思表示，系爭本票乃係
    為擔保將來出售桃園市○○區○○段000 地號土地（下稱系
    爭土地）而簽發，而系爭土地目前尚未出售，系爭本票之給
    付條件尚未成就，被告卻違反兩造之約定聲請本票裁定，顯
    已違約，被告應依兩造約定給付懲罰性違約金新臺幣（下同
    ）30萬元，爰依民法第92條、兩造簽立之資產合夥證明書之
    約定，提起本件訴訟等語，並聲明：㈠先位聲明：確認被告
    持有如本院109 年度司票字第5516號裁定所示之本票對原告
    之本票債權不存在。㈡備位聲明：被告應給付原告30萬元。
二、被告則以：被告於桃園地檢署及本院刑事庭對於詐欺原告的
    部分均認罪，雖本件兩造間確有債權存在，惟被告就本件系
    爭本票債權不存在之部分認諾等語。
三、本院之判斷：
    按訴訟代理人就其受委任之事件有為一切訴訟行為之權。但
    捨棄、認諾、撤回、和解、提起反訴、上訴或再審之訴及選
    任代理人，非受特別委任不得為之；當事人於言詞辯論時為
    訴訟標的之捨棄或認諾者，應本於其捨棄或認諾為該當事人
    敗訴之判決，民事訴訟法第70條第1 項、第384 條定有明文
    。經查：本件被告訴訟代理人就本件訴訟具認諾之特別代理
    權，有民事委任狀在卷可佐（見本院卷第20頁），而其於言
    詞辯論期日就本件原告上開先位主張即系爭本票債權不存在
    乙節為認諾，亦有本院言詞辯論筆錄在卷可稽（見本院卷第
    64頁反面），是依上開規定，本件應為被告敗訴之判決。又
    原告先位請求有理由，則就備位聲明自無庸另予審究，附此
    敘明。
四、綜上所述，原告依民法第92條之法律關係，請求確認被告持
    有如本院109 年度司票字第5516號裁定所示之本票對原告之
    本票債權不存在，為有理由，應予准許
五、本件事證已臻明確，兩造其餘攻擊防禦方法及舉證，經本院
    斟酌後，核與判決結果無影響，爰不予一一論述，併此敘明
    。
六、訴訟費用負擔之依據：民事訴訟法第78條。
中    華    民    國   110    年    10    月    29    日
                  桃園簡易庭  法  官  曾耀緯
以上為正本係照原本作成。
如不服本判決，應於送達後20日內，向本院提出上訴狀並表明上
訴理由，如於本判決宣示後送達前提起上訴者，應於判決送達後
20日內補提上訴理由書（須附繕本）。
如委任律師提起上訴者，應一併繳納上訴審裁判費。
中    華    民    國   110    年    10    月    29    日
                              書記官  張俊睿
　
附表
┌─┬───────┬──────┬────┬────┐
│編│發票日（民國）│票面金額    │發票人  │票據號碼│
│號│              │（新臺幣）  │        │        │
├─┼───────┼──────┼────┼────┤
│ 1│109 年1 月9 日│550,000元   │簡秋鳳  │778832  │
└─┴───────┴──────┴────┴────┘